臺灣高等法院高雄分院刑事判決
111年度上訴字第223號
上  訴  人  
即  被  告  朱翊誠


                    居屏東縣○○市○○路000○0號        指定辯護人  公設辯護人陳信凱
上列上訴人因毒品危害防制條例案件，不服臺灣屏東地方法院11
0年度訴緝字第31號，中華民國110年12月29日第一審判決（起訴
案號：臺灣屏東地方檢察署109年度偵字第9208號、109年度偵字
第9070號、109年度偵字第9071號），提起上訴，本院判決如下
：
    主  文
上訴駁回。
    理  由
一、程序部分：
㈠、第二審被告經合法傳喚，無正當之理由不到庭者，得不待其
    陳述逕行判決，刑事訴訟法第371 條有明文規定。查上訴人
    即被告朱翊誠（下稱被告）於本院民國111年6月30日審判期
    日，經合法傳喚無正當理由而未到庭，有本院送達證書（本
    院卷121頁）、刑事報到單、臺灣高等法院在監在押全國紀
    錄表在卷可證。依據上述規定，被告既經合法傳喚無正當理
    由未到庭，爰不待其到庭陳述，逕行判決。 
㈡、審理範圍：
　　刑事訴訟法第348條規定：「（第1項）上訴得對於判決之一
    部為之。（第2項）對於判決之一部上訴者，其有關係之部
    分，視為亦已上訴。但有關係之部分為無罪、免訴或不受理
    者，不在此限。（第3項）上訴得明示僅就判決之刑、沒收
    或保安處分一部為之。」。被告於本院準備程序時已經言明
    僅就「僅就量刑上訴」（見本院卷第70頁），故本件上訴範
    圍只限於原判決關於刑之部分，被告未表明上訴之認定犯罪
    事實（含所犯法條即罪名），及沒收等其餘部分，則均不在
    上訴範圍。又因被告僅針對原審判決量刑部分，提起上訴，
    故本院僅能以原審判決所認定之犯罪事實及所為之宣告刑為
    基礎，審查原審量刑所裁量審酌之事項，是否妥適，先予說
    明。　　
二、原審判決認定之犯罪事實、罪名部分：
㈠、朱翊誠明知4-甲基甲基卡西酮與3,4-亞甲基雙氧苯基乙基胺
    丁酮均屬毒品危害防制條例所規定列管之第三級毒品，不得
    非法販賣，竟意圖營利，基於販賣混合二種以上第三級毒品
    之犯意，於109年9月22日20時27分許，使用如附表編號2所
    示之行動電話以帳號chocolate04_22登入微信通訊軟體，在
    聊天群組「DJ煜翔aka」內，傳送「營屏東營，新版彩虹惡
    魔1：500，絕不打槍，剩最後了，要的要快，要沒了」之訊
    息，暗示瀏覽該群組訊息之人可向其購買毒品。適警方發現
    上開廣告，乃佯裝為買家（下稱喬裝員警），於同日21時56
    分許以微信通訊軟體私訊朱翊誠，雙方約定以新臺幣（下同
    ）5,000元之價格，交易毒品咖啡包10包，並議定交易時間
    、地點。朱翊誠即於同日22時30分許，騎乘車牌號碼000-00
    00號普通重型機車，至屏東縣屏東市建國路與大武路口之OK
    超商赴約，並要求喬裝員警坐其機車後座後，騎乘上開機車
    將喬裝員警載至朱翊誠位於屏東縣○○市○○路000○0號之住處
    前，遙指停放路旁之車牌號碼000-000號普通重型機車，要
    求喬裝員警自行至該機車龍頭下方置物處拿取毒品咖啡包10
    包，並將5,000元價金投入機車置物處，喬裝員警乃表明警
    察身分，當場逮捕朱翊誠。
㈡、因認被告所為，係犯毒品危害防制條例第9條第3項、第4條第
    6項、第3項之販賣第三級毒品而混合二種以上之毒品未遂罪
    。
三、原審量刑及其所裁量審酌之事項
　　原審經審理後，以：　　
㈠、毒品危害防制條例第9 條第3 項規定（刑之加重事由）：
    按109年7月15日修正施行之毒品危害防制條例增定第9條第3
    項，謂：「犯前5條之罪（按即毒品危害防制條例第4條至第
    8條）而混合二種以上之毒品者，適用其中最高級別毒品之
    法定刑，並加重其刑至二分之一。」該條項所稱之「混合」
    ，係指將二種以上之毒品摻雜調合，無從區分而言（如置於
    同一包裝）。考其立法目的，係因目前毒品查緝實務，施用
    混合毒品之型態日益繁多，且因混合毒品之成分複雜，施用
    後所造成之危險性及致死率均高於施用單一種類者，為加強
    遏止混合毒品之擴散，爰增定犯毒品危害防制條例第4條至
    第8條之罪，而有混合二種以上毒品之情形者，加重其刑至
    二分之一。此規定係就犯罪類型變更之個別犯罪行為予以加
    重，當屬刑法分則加重之性質而成為另一獨立之罪。查被告
    所販賣之毒品咖啡包經送鑑定結果，含有如附表編號1備註
    欄所示之二種第三級毒品，自均係同一包裝內摻雜調合有二
    種以上之毒品，自屬該項所稱之混合二種以上之毒品。就被
    告所犯毒品危害防制條例第9條第3項、第4條第6項、第3項
    之販賣第三級毒品而混合二種以上之毒品未遂罪，應依法加
    重其刑。
㈡、刑法第47條第1 項累犯規定（刑之加重事由）
    被告前因妨害風化案件，經臺灣高雄地方法院以108年度簡
    字第4132號判決判處有期徒刑3月確定，於109年5月11日易
    科罰金執行完畢之情，有臺灣高等法院被告前案紀錄表在卷
    可按。則被告受徒刑執行完畢後，5年內故意再犯本案有期
    徒刑以上之罪，為累犯，應依刑法第47條第1項規定加重其
    刑。又本案依被告累犯及本案之犯罪情節，並無司法院釋字
    第775號解釋所指之「人身自由因此遭受過苛之侵害部分，
    對人民受憲法第8 條保障之人身自由所為限制，不符憲法罪
    刑相當原則，牴觸憲法第23條比例原則」之情形，自應依累
    犯規定加重其刑。
㈢、刑法第25條第2 項部分（刑之減輕事由）：
　　被告本案犯行，已著手於販賣毒品犯罪之實行，而未生販賣
    毒品之結果，為未遂犯，依刑法第25條第2 項規定，按既遂
    犯之刑減輕之。
㈣、毒品危害防制條例第17條第2 項部分（刑之減輕事由）：
　　按犯第4 條至第8 條之罪於偵查及歷次審判中均自白者，減
    輕其刑，毒品危害防制條例第17條第2 項定有明文。查本案
    被告於偵查及本院審理中均自白犯罪，已如前述，自應依毒
    品危害防制條例第17條第2 項規定減輕其刑。
㈤、毒品危害防制條例第17條第1 項部分（刑之減輕事由）：
　　按犯第4 條至第8 條、第10條或第11條之罪，供出毒品來源
    ，因而查獲其他正犯或共犯者，減輕或免除其刑，毒品危害
    防制條例第17條第1 項定有明文。查被告配合警方供出其本
    案所販售之毒品來源即原同案被告謝家銘，檢警因而查獲謝
    家銘販售如附表編號1 所示之毒品予被告之事實，並起訴謝
    家銘後，謝家銘經原審法院以109 年度訴字第854 號判決判
    處有期徒刑3 年8 月確定等事實，有上開判決、警製偵查報
    告、通話譯文在卷可佐（警4400卷第1 、101-106 頁；原審
    訴字卷第353-365 頁），顯然檢警確實因被告之供述因而循
    線查獲謝家銘，爰就被告本案犯行，依該規定減輕其刑。  
㈥、被告既有上開刑之加重、減輕事由，爰依法先加重，後依較
    少之數減輕後，再遞減輕之。 
㈦、審酌被告無視毒品對社會秩序及國民健康危害至深且鉅，率
    為本案販賣混合第三級毒品咖啡包之行為，助長施用毒品惡
    習，混合毒品之成分複雜，施用後所造成之危險性及致死率
    均高於施用單一種類，並足以使購買之施用者導致精神障礙
    與性格異常，甚至造成人民身體健康受損之成癮性、危險性
    或致死之可能，被告所為不僅戕害國人身體健康，且有危害
    社會安全之虞，應予以非難；然幸本次犯行尚未賣出即為喬
    裝員警查獲，且被告犯後始終自白犯行，可認其犯後態度尚
    可；再參酌其擬出售毒品之數量、金額及本案犯罪之動機、
    手段；復衡其前案素行，此有前開被告前案紀錄表在卷可佐
    （累犯部分不予重複評價），與審理中自陳之家庭、生活、
    經濟與工作狀況（原審訴緝字卷第96-97頁）等一切具體情
    狀，量處有期徒刑1年6月。
四、被告上訴意旨主張：被告自幼雙親入監服刑，缺少家人照顧
    導正觀念，犯後深感後悔，且被告本案有適用上述未遂及毒
    品危害防制條例第17條第1、2 項等減刑規定，原審竟仍判
    處被告有期徒刑1年6月，實屬過重，請求從輕量刑。
五、關於量刑審酌部分：
㈠、按法院為刑罰裁量時，除應遵守平等原則、保障人權之原則
    、重複評價禁止原則，以及刑法所規定之責任原則，與各種
    有關實現刑罰目的與刑事政策之規範外，更必須依據犯罪行
    為人之個別具體犯罪情節、所犯之不法與責任之嚴重程度，
    以及行為人再社會化之預期情形等因素，在正義報應、預防
    犯罪與協助受刑人復歸社會等多元刑罰目的間尋求平衡，而
    為適當之裁量。又量刑係法院就繫屬個案犯罪之整體評價，
    乃事實審法院得依職權自由裁量之事項，故量刑判斷當否之
    準據，應就判決之整體觀察為綜合考量，苟已以行為人之責
    任為基礎，並斟酌刑法第57條各款所列情狀，在法定刑度內
    ，酌量科刑，無偏執一端，致明顯失出失入情形，即不得任
    意指摘為違法。　　
㈡、維持原審判決之理由：
　　原審判決依其判決當時之情狀，審酌前開三所示之事項，量
    處被告有期徒刑1年6月。經核原審判決已經考量被告本案犯
    行符合上述刑之加重、減輕事由，並參酌刑法第57條各款所
    列情狀，審酌被告之前科紀錄、犯罪情節、所生危害、犯後
    態度、生活狀況等綜合考量作為量刑基礎，而為前開量刑，
    在罪責原則下適正行使其量刑之裁量權，客觀上並未逾越處
    斷刑範圍，與罪刑相當原則無違，難認有逾越法律所規定之
    範圍，或濫用其裁量權限之違法情形。被告以原審量刑過重
    為由，提起上訴，指摘原審判決不當，為無理由，應予駁回
    。
據上論結，應依刑事訴訟法第368條、第371條，判決如主文。　
本案經檢察官楊士逸提起公訴，檢察官劉玲興到庭執行職務。
中　　華　　民　　國　　111 　年　　7 　　月　　28　　日
                  刑事第三庭    審判長法  官 吳進寶
                                      法  官 方百正
                                      法  官 陳億芳
以上正本證明與原本無異。
如不服本判決應於收受本判決後20日內向本院提出上訴書狀，其
未敘述上訴理由者，並得於提起上訴後20日內向本院補提理由書
狀（均須按他造當事人之人數附繕本）「切勿逕送上級法院」。
中　　華　　民　　國　　111 　年　　7 　　月　　28　　日
　　　　　　　　　　　　　　　　　　  書記官 陳慧玲　
【附錄本判決論罪科刑法條】：
毒品危害防制條例第4條第3項、第6項
製造、運輸、販賣第三級毒品者，處七年以上有期徒刑，得併科
新臺幣一千萬元以下罰金。（第3項）
前五項之未遂犯罰之。（第6項）
毒品危害防制條例第9條第3項
犯前五條之罪而混合二種以上之毒品者，適用其中最高級別毒品
之法定刑，並加重其刑至二分之一。